臺灣高等法院臺南分院刑事判決　　　　　　九十一年度上易字第一二四三號　 Ｃ
　　　上　訴　人　臺灣臺南地方法院檢察署檢察官
　　　被　　　告　甲　○　○
右上訴人因竊盜案件，不服臺灣臺南地方法院九十一年度易字第一○九四號中華民國
九十一年九月二十四日第一審判決（起訴案號：臺灣臺南地方法院檢察署九十年度偵
字第一四六○一號），提起上訴，本院判決如左：
      主      文
上訴駁回。
      理      由
一、聲請簡易判決意旨略以：甲○○意圖為自己不法之所有，於民國（下同）九十年
    十月八日下午六時二十分許，在高雄縣路竹鄉○○村○○路旁，竊取乙○○所有
    車牌號碼Ｅ二─○三四三號之自小客車車牌一面，得手後竟將上開車牌懸掛在其
    所有並已報廢之自小貨車上（引擎號碼為Ｈ0000000Ｄ號）使用。嗣於九
    十年十二月十二日上午五時三十分許，在台南縣永康市○○路七十六巷五十七號
    前，為警巡邏時當場查獲，並起出上開車牌一面，因認被告涉有竊盜之罪嫌。
二、按犯罪事實應依證據認定之，無證據不得推定其犯罪事實；又不能證明被告犯罪
    者，即應諭知無罪之判決，刑事訴訟法第一百五十四條、第三百零一條第一項分
    別定有明文。就此，歷來最高法院於諸多判例中進一步加以闡釋，如廿九年上字
    第三一０五號判例稱：「刑事訴訟法上所謂認定犯罪事實之證據，係指足以認定
    被告確有犯罪行為之積極證據而言，該項證據自須適合於被告犯罪事實之認定，
    始得採為斷罪資料」；卅年上字第四八二號判例稱：「事實審法院對於證據之取
    捨，依法雖有自由判斷之權，然積極證據不足證明犯罪事實時，被告之抗辯或反
    證縱屬虛偽，仍不能以此資為積極證據應予採信之理由」；卅年上字第八一六號
    判例稱：「認定不利於被告之事實，須依積極證據，茍積極證據不足為不利於被
    告事實之認定時，即應為有利於被告之認定，更不必有何有利之證據」；四十年
    台上字第八六號判例稱：「事實之認定，應憑證據，如未能發現相當證據，或證
    據不足以證明，自不能以推測或擬制之方法，以為裁判基礎」；又按告訴人指訴
    之證據力，最高法院五十二年台上字第一三００號判例稱：「告訴人之告訴，係
    以使被告受刑事追訴為目的，是其陳述是否與事實相符，仍應調查其他證據以資
    審認」；同院卅二年上字第六五七號判例稱：「被害人所述被害情形如無瑕疵可
    指，而就其他方面調查又與事實相符，則其供述未始不足據為判決之基礎」；同
    院六十一年台上字第三０九九號判例稱：「被害人之陳述如無瑕疵，且就其他方
    面調查又與事實相符，固足採為科刑之基礎，倘其陳述尚有瑕疵，則在未究明前
    ，遽採為論罪科刑之根據，即難認為適法」。綜合上開規定暨判例意旨可知，告
    訴人之指訴必須在無瑕疵，且復有其他積極適合之證據可證明其指訴與事實相符
    時始得採取；倘無積極適合之證據可證明犯罪事實時，即使被告無法提出有利之
    證據，或被告之辯解為虛偽者，仍應認定被告並無告訴人所指訴之犯罪事實。
三、按公訴人認被告涉有竊盜罪嫌，無非以：（１）被告自承明知他人之車牌不可使
    用，豈可將拾獲之車牌懸掛在其所有已報廢之自小貨車上繼續使用之理。（２）
    車牌係監理機關對車輛之管理，並為求汽車行駛時加強道路交通管理、維護交通
    秩序及辨明是否為贓車之重要憑據，如未將之懸掛或塗抹污損，尤須受罰，此為
    一般汽車駕駛人所知之事項，是車牌所有人焉有隨意丟棄路旁，任令他人拾獲而
    甘冒受罰之風險。（３）縱有人因不慎而遺失車牌，亦非常有之事，豈有如被告
    所辯得以在路旁發現而撿拾，此顯與常情有違等為論據。訊據被告甲○○對於將
    自小客車車牌號碼Ｅ二─○三四三號，懸掛在其所有並已報廢之自小貨車上（引
    擎號碼為Ｈ0000000Ｄ號）使用，嗣於九十年十二月十二日上午五時三十
    分許，在台南縣永康市○○路七十六巷五十七號前，為警巡邏時當場查獲之事實
    ，固坦承不諱，惟堅決否認有竊盜之犯行，並辯稱：自小客車車牌號碼Ｅ二─○
    三四三號，是我於九十年十月初在市場做生意時撿到的，再將上開車牌懸掛在其
    所有並已報廢之自小貨車上使用等語。經查：被害人乙○○於警訊時固然供稱：
    車牌號碼Ｅ２─○三四三號車牌乙面係其於民國九十年十月八日十八時二十分在
    高雄縣路竹鄉○○村○○路旁失竊的，沒有發現任何嫌犯偷的等語，而公訴人上
    揭論據，亦乏直接證據足資認定該車牌係被告所竊取，至多僅足以說明被告所辯
    上開車牌係其所拾獲之辯詞有違常情而已，綜上情節以觀，自難以公訴人上揭推
    測之詞遽認定被告竊盜犯行，被告所辯，洵堪採信。此外，復查無其他積極證據
    足資證明被告有前揭犯行。原審以不能證明被告犯罪，諭知被告無罪，核無不合
    ，檢察官上訴意旨指摘原判決採證不當，為無理由，應予駁回。
據上論結，應依刑事訴訟法第三百六十八條，判決如主文。
本案經檢察官王碧霞到庭執行職務。
中    華    民    國      九十一      年      十二      月    十六      日
                                  臺灣高等法院臺南分院刑事第四庭
                                      審判長法官  陳    義    仲
                                            法官  楊    子    莊
                                            法官  宋    明    蒼
右正本證明與原本無異。
不得上訴。
                                      法院書記官  余    素    美
中    華    民    國      九十一      年      十二      月    十七      日
